最高法院民事裁定　　　　　　　　　　110年度台上字第957號
上　訴　人　王演芳
訴訟代理人　朱俊雄律師
被 上訴 人　呂木村
上列當事人間請求清償債務等事件，上訴人對於中華民國 109年
11月24日臺灣高等法院第二審更審判決（ 108年度重上更四字第
136 號），提起上訴，本院裁定如下：
    主  文
上訴駁回。
第三審訴訟費用由上訴人負擔。
    理  由
按上訴第三審法院，非以原判決違背法令為理由，不得為之。又
提起上訴，上訴狀內應記載上訴理由，表明原判決所違背之法令
及其具體內容，暨依訴訟資料合於該違背法令之具體事實，其依
民事訴訟法第469條之1規定提起上訴者，並應具體敘述為從事法
之續造、確保裁判之一致性或其他所涉及之法律見解具有原則上
重要性之理由。同法第467條、第470條第2 項定有明文。而依同
法第468 條規定，判決不適用法規或適用不當者，為違背法令；
依同法第469 條規定，判決有該條所列各款情形之一者，為當然
違背法令。是當事人提起上訴，如以同法第469 條所列各款情形
為理由時，其上訴狀或理由書應表明該判決有合於各該條款規定
情形之具體內容，及係依何訴訟資料合於該違背法令之具體事實
。如依同法第468 條規定，以原判決有不適用法規或適用法規不
當為理由時，其上訴狀或理由書應表明該判決所違背之法令條項
，有關解釋字號，或成文法以外之習慣或法理等及其具體內容，
暨係依何訴訟資料合於該違背法令之具體事實，並具體敘述為從
事法之續造、確保裁判之一致性或其他所涉及之法律見解具有原
則上重要性之理由。上訴狀或理由書如未依上述方法表明，或其
所表明者與上開法條規定不合時，即難認為已合法表明上訴理由
，其上訴自非合法。本件上訴人對於原判決提起上訴，雖以該判
決違背法令為由，惟核其上訴理由狀所載內容，係就原審取捨證
據、認定事實，及解釋契約之職權行使所論斷：兩造於民國90年
6 月15日簽立借款協議書（下稱系爭協議書），約定由被上訴人
提供訴外人協和國際多媒體股份有限公司之股票（下稱系爭股票
）予上訴人，作為該協議書第 1條所載被上訴人對上訴人所負債
務之擔保，並由訴外人賴麗鴻確實核對。系爭股票所擔保者為上
訴人如原判決附表（下稱附表）編號 1、2所示債權及編號4所示
債權中之新臺幣（下同） 78萬9,153元。系爭股票及其所生法定
孳息經上訴人處分所得款項共1億5,441萬17元（其中於91年 1月
10日得款5,890萬2,760元、同年月11日得款5,440萬1,142元），
依序扣抵所擔保之債權本息後，上訴人無繼續保有餘款 9,279萬
1,662元之法律上原因。上訴人主張對被上訴人有附表所示9筆債
權，編號1、2及編號4其中之78萬9,153元，業以系爭股票取償而
消滅，編號3 所示債權之清償期尚未屆至，其餘編號所示債權則
未能證明，上訴人主張以之對被上訴人本件請求抵銷，並非可採
等情，指摘其為不當，並就原審所為論斷，泛言未論斷或論斷違
法，而非表明該部分判決所違背之法令及其具體內容，暨依訴訟
資料合於該違背法令之具體事實，並具體敘述為從事法之續造、
確保裁判之一致性或其他所涉及之法律見解具有原則上重要性之
理由，難認其已合法表明上訴理由。依首揭說明，應認其上訴為
不合法。末查被上訴人雖於原審主張不再以系爭協議書第4、5條
為請求權基礎，惟未撤回請求上訴人給付7,540萬5,682元本息之
訴，原審依其追加之訴訟標的民法第179 條命上訴人為給付，駁
回上訴人之上訴，並無違背法令，附此敘明。
據上論結，本件上訴為不合法。依民事訴訟法第481條、第444條
第 1項、第95條、第78條，裁定如主文。
中    華    民    國   111    年    1     月    5     日
                      最高法院民事第四庭
                          審判長法官  鄭  雅  萍  
                                法官  王  金  龍  
                                法官  王  本  源  
                                法官  蕭  胤  瑮  
                                法官  滕  允  潔  
本件正本證明與原本無異
                                      書  記  官
中    華    民    國   111    年    1     月    11    日